臺灣新北地方法院刑事判決
111年度訴字第705號
公  訴  人  臺灣新北地方檢察署檢察官
被      告  廖偉嵐


指定辯護人  本院公設辯護人湯明純
上列被告因違反毒品危害防制條例案件，經檢察官提起公訴（11
0年度偵字第36552號），本院判決如下：
    主  文
廖偉嵐犯販賣第三級毒品未遂罪，累犯，處有期徒刑貳年貳月。
扣案手機壹支、咖啡包拾壹包（驗餘淨重總計：陸拾點柒捌伍貳
公克）均沒收。
    事  實
一、廖偉嵐明知「4-甲基甲基卡西酮」為毒品危害防制條例列管
    的第三級毒品，不得販賣，竟意圖營利而基於販賣第三級毒
    品的犯意，於民國110月9月10日13時25分，使用通訊軟體「
    BAND」暱稱「噢ㄇㄚˋㄇㄚ」，傳送「自取到三重3500，外送400
    0」隱含販售毒品的廣告訊息予假意購買的警員，並約定以
    新臺幣（下同）3,500元購買含第三級毒品「4-甲基甲基卡
    西酮」成分咖啡包（下稱咖啡包）10包。廖偉嵐嗣於110年9
    月10日20時，攜帶咖啡包11包（另外1包為附贈）前往新北市
    ○○區○○○0段00號捷運先嗇宮站交易，當場遭埋伏警員逮捕而
    未遂，並扣得手機1支、咖啡包11包。
二、案經新北市政府警察局新莊分局報告臺灣新北地方檢察署檢
    察官偵查起訴。
    理  由
壹、程序部分：
    被告廖偉嵐與辯護人對於以下被告以外之人於審判外之陳述
    ，於準備程序都同意有證據能力（本院卷第60頁至第62頁）
    ，也沒有在言詞辯論終結以前再爭執或聲明異議，經過本院
    審查這些證據作成的情況，並沒有違法取證或其他瑕疵，認
    為都適合作為本案認定事實的依據，根據刑事訴訟法第159
    條之5規定，應該都有證據能力。至於認定事實引用的非供
    述證據，也都沒有證據證明是由公務員違背法定程序取得，
    按照刑事訴訟法第158條之4規定的反面解釋，應該也都有證
    據能力。
貳、認定犯罪事實依據的證據與理由：
　　被告已經於警詢、偵查、準備程序與審理對於以上犯罪事實
    坦承不諱（偵卷第13頁至第20頁、第89頁至第91頁；本院卷
    第58頁、第93頁），與證人李宜庭【承辦警員】於偵查證述
    大致相符（偵卷第120頁至第121頁），並有職務報告、對話
    紀錄、毒品成分鑑定書、毒品純度鑑定書各1份（偵卷第21
    頁至第23頁、第52頁至第60頁、第112頁至第113頁）與扣案
    咖啡包11包、手機1支可資佐證，足以認為被告具任意性的
    自白與事實符合，應屬可信。因此，本案事證明確，被告犯
    行可以明確認定，應該依法進行論罪科刑。
叁、論罪科刑：
一、被告使用通訊軟體，傳送隱含販售毒品的廣告訊息給假意購
    買的警員，事實上不能完成毒品交易，在被告已經著手交付
    咖啡包的情況下，只能論以未遂，故被告行為所構成的犯罪
    是毒品危害防制條例第4條第6項、第3項販賣第三級毒品未
    遂罪。
二、被告雖然構成「累犯」，但不必加重處罰：
（一）被告因為⒈施用第一級毒品，經本院以108年度審訴字第97
      4號判決處有期徒刑9月，並由臺灣高等法院以108年度上
      訴字第3700號判決駁回上訴確定；⒉又因為施用第二級毒
      品，經臺灣臺北地方法院（下稱臺北地院）以108年度審
      簡字第1934號判決處有期徒刑5月，並由臺北地院以108年
      度審簡上字第322號駁回上訴確定，以上2罪又經臺北地院
      以109年度聲字905號裁定應執行有期徒刑1年確定【下稱
      前案】，並於110年4月12日執行完畢的事實，經檢察官當
      庭主張，被告也不否認，更與臺灣高等法院被告前案紀錄
      表之記載相符（本院卷第31頁至第34頁、第59頁），足以
      認為被告確實於有期徒刑執行完畢5年以內，故意再犯有
      期徒刑以上之罪，構成「累犯」。
（二）但是前案只是單純的施用毒品行為（自殘性質明顯），與
      販賣毒品的犯罪類型不盡相同，檢察官又沒有提出證據說
      明被告主觀上具有特別惡性或是存在刑罰感應力薄弱的情
      況，依據司法院釋字第775號解釋意旨，法院裁量後認為
      並無加重被告處罰的必要，只需要於量刑時，在法定刑之
      內，進行斟酌即可。
三、刑罰減輕事由：　　　
（一）被告實際上並未成功販售咖啡包而獲利，屬於未遂犯，所
      造成的損害相較於既遂犯是比較輕微的，依刑法第25條第
      2項規定，減輕被告的處罰。
（二）又被告自始坦承販賣第三級毒品，並且於偵查、審理自白
      犯罪，可以依毒品危害防制條例第17條第2項規定，減輕
      被告的處罰，並依刑法第70條規定，遞減之。
（三）無刑法第59條規定的適用：
　　1.辯護人主張：被告為獲取小利而販售撿到的咖啡包，並不
      是主動自毒品上游取得可以販售的毒品，而且被告預計販
      售的咖啡包數量不多，犯罪情狀輕微，應有刑法第59條規
      定的適用等語。　　　
　　2.犯罪情狀顯可憫恕，認為科以最低刑度仍嫌過重者，得酌
      量減輕其刑，刑法第59條固然有明文規定，然而所謂「顯
      可憫恕」，是指被告犯行有情輕法重的情況，客觀上足以
      引起一般人同情，處以法定最低刑度仍然失之過苛，尚堪
      憫恕的情形而言。
　　3.被告拿來販售的咖啡包是在工地撿到的一事，只是被告的
      片面之詞，而且被告於110年9月10日被警方逮捕以後，竟
      然又再一次公然販售咖啡包，並遭到檢警偵查及起訴，目
      前由臺灣桃園地方法院審理中（本院卷第67頁至第70頁）
      ，顯然不知悔改。又被告自104年來，深陷毒品的泥淖，
      有多次施用毒品的紀錄，非常清楚毒品對於大眾社會的危
      害，卻還是公開販售毒品給他人，具有一定程度的主觀惡
      性，更何況被告也不是出於什麼不得已的苦衷才販賣毒品
      。
　　4.由於客觀上不存在特別值得憫恕的原因，本案適用「未遂
      犯」以及「偵審自白」的減刑規定以後，縱使科處被告最
      低的處斷刑度（即有期徒刑1年9月），也不足以引起一般
      人的同情，並沒有情輕法重的情況，無法適用刑法第59條
      規定減輕被告的處罰，因此辯護人這部分的主張並無理由
      。
四、量刑：
（一）審酌毒品對於個人與社會產生嚴重、廣泛的危害，被告竟
      然漠視國家杜絕毒品犯罪的禁令與刑罰，意圖營利販賣含
      有第三級毒品成分的咖啡包，助長施用毒品行為，危害社
      會治安與他人健康，實在應該加以譴責，幸好警察實施釣
      魚偵查，咖啡包沒有成功販售出去，而且被告始終坦承犯
      行，對於司法資源有一定程度的節省，態度還算良好。
（二）一併考慮被告有詐欺、施用毒品、不能安全駕駛、竊盜的
      前科，素行不是太好，於準備程序說自己高職肄業的智識
      程度，工作是吊車助手，月薪約4萬5,000元，與父母、妹
      妹、2個小孩同住，需要扶養小孩及負擔家中開銷的家庭
      經濟生活狀況，以及預計以3,500元販售10包咖啡包（另
      外附贈1包）等一切因素，量處如主文所示之刑。
肆、沒收的說明：
一、扣案手機1支沒收：　　
（一）犯毒品危害防制條例第4條至第9條、第12條、第13條或第
      14條第1項、第2項之罪者，其供犯罪所用之物，不問屬於
      犯罪行為人與否，均沒收之，毒品危害防制條例第19條第
      1 項定有明文。
（二）被告於警詢、偵查供稱：手機是我的，拿來作為本次聯繫
      販賣毒品使用等語（偵卷第16頁、第91頁），可以確認扣
      案手機1支為被告所有，而且屬於犯罪所用之物，應依毒
      品危害防制條例第19條第1項規定，宣告沒收。
二、扣案咖啡包11包均沒收：
    扣案內含褐色塊狀物之咖啡包11包，鑑定以後，確實均含有
    第三級毒品「4-甲基甲基卡西酮」成分，淨重總計：61.983
    6公克，驗餘淨重總計：60.7852公克，有毒品成分鑑定書1
    份在卷可佐（偵卷第112頁），為違禁物，也是被告預計販
    售、附贈的第三級毒品，應依刑法第38條第1項規定，宣告
    沒收。又盛裝毒品的包裝袋11個，都因為包覆毒品，明顯留
    有毒品殘渣，難以完全析離，應整體視為毒品的一部分，一
    併宣告沒收；至於鑑驗用罄部分，則因為已經滅失，即不再
    宣告沒收。
據上論斷，應依刑事訴訟法第299條第1項前段，判決如主文。
本案經檢察官黃國宸提起公訴，檢察官劉新耀到庭執行職務。
中　　華　　民　　國　　111 　年　　8 　　月　　29　　日
                  刑事第一庭  審判長法　官  劉景宜　
                                    法　官  蔡慧雯
                                    法　官  陳柏榮
上列正本證明與原本無異。
如不服本判決，應於判決送達後20日內敘明上訴理由，向本院提
出上訴狀 (應附繕本) ，上訴於臺灣高等法院。其未敘述上訴理
由者，應於上訴期間屆滿後20日內向本院補提理由書「切勿逕送
上級法院」。
                                    書記官　王道欣　　
　　　　　　　　　　　　　　　　　　　　
中　　華　　民　　國　　111 　年　　8 　　月　　30　　日

附錄本案論罪科刑法條：毒品危害防制條例第4條
毒品危害防制條例第4條
製造、運輸、販賣第一級毒品者，處死刑或無期徒刑；處無期徒
刑者，得併科新臺幣3千萬元以下罰金。
製造、運輸、販賣第二級毒品者，處無期徒刑或10年以上有期徒
刑，得併科新臺幣1千5百萬元以下罰金。
製造、運輸、販賣第三級毒品者，處7年以上有期徒刑，得併科
新臺幣1千萬元以下罰金。
製造、運輸、販賣第四級毒品者，處5年以上12年以下有期徒刑
，得併科新臺幣5百萬元以下罰金。
製造、運輸、販賣專供製造或施用毒品之器具者，處1年以上7年
以下有期徒刑，得併科新臺幣1百50萬元以下罰金。
前五項之未遂犯罰之。